【裁判字號】    95,易,497
【裁判日期】    950525
【裁判案由】    台灣地區與大陸地區人民關係條例
【裁判全文】
臺灣臺北地方法院刑事判決               95年度易字第497號
公  訴  人  臺灣臺北地方法院檢察署檢察官
被      告  丙○○
上列被告因違反臺灣地區與大陸地區人民關係條例等案件，經檢
察官聲請以簡易判決處刑（九十五年度偵字第二八○三號），本
院認為不宜，改依通常程序審理，判決如下：
    主      文
丙○○違反不得僱用大陸地區人民在臺灣地區從事未經許可之工
作之規定，處拘役伍拾日，如易科罰金，以參佰元折算壹日。
    事      實
一、丙○○係於各工地從事臨時小型包工之工頭，甲○則係大陸
    地區人民。緣甲○為來臺打工賺錢，乃於民國九十四年十二
    月初，未經許可自福建省平潭縣乘船偷渡入境，來臺後即經
    另一因結婚自大陸地區來臺居住、綽號「老林」者（真實姓
    名與年籍不詳，聲請簡易判決處刑書誤載為「小林」）之接
    應，暫住於「老林」臺北縣五股鄉○○路某住處。適丙○○
    手下工人人手不足，明知甲○係未經許可以偷渡方式入境來
    臺之大陸地區人民，屬應依國家安全法追訴處罰之犯人，且
    依法不得僱用其在臺灣地區從事未經許可之工作，惟仍經由
    「老林」之引介，自九十四年十二月某日起，以每日工資新
    臺幣（以下同）二千一百元（由丙○○支付「老林」二千一
    百元後，再由「老林」支付一千七百元予甲○）之代價，非
    法僱用甲○在上開工地從事綁鐵等工作，並於僱用後數日開
    始提供其臺北縣五股鄉○○路三十五號租屋處供甲○居住而
    予以藏匿。迄九十五年一月二十一日上午七時三十五分許，
    員警駕車巡邏至上開工地前，見甲○神色慌張自工人群中跑
    至地下室，遂上前盤查，經甲○自承係偷渡來臺在該處非法
    打工，並當場指稱丙○○係雇主後，始查知上情。
二、案經臺北市政府警察局中山分局報請臺灣臺北地方法院檢察
    署檢察官偵查後聲請以簡易判決處刑，本院認為不宜，改依
    通常程序審理。
    理      由
一、訊據被告丙○○矢口否認有何僱用大陸地區人民從事未經許
    可工作或藏匿人犯等犯行，辯稱：伊非承包商，而係與「老
    林」均屬在工地調度工人之帶班，若包商需要工人，伊就會
    帶領工人去綁鐵，工地包商付伊每個工人日薪二千二百元，
    本件因伊捷運工地工人不足，故商請「老林」帶人過來幫忙
    ，甲○即為「老林」帶至工地做事的工人，伊支付「老林」
    每位工人日薪二千一百元，不清楚「老林」如何付給下面的
    工人，當初因為好心，才答應「老林」之託讓甲○暫住於其
    五股鄉○○路租屋處，伊有叫老林趕快找房子讓甲○搬走云
    云。惟查：
  (一)前揭工地為警查獲之甲○係於九十四年十二月初，未經許可
    自福建省平潭縣乘船偷渡入境來臺之大陸地區人民，業據甲
    ○證述在卷，並有臺北市政府警察局保安大隊緝獲大陸偷渡
    人民基本資料名冊、查獲非法大陸人民偷渡入境清查表在卷
    可稽（見偵卷第十四、十六頁），被告對此亦供承不諱。
  (二)被告確有僱用非法偷渡入境之大陸地區人民甲○在上址從事
    綁鐵等工作，並提供其臺北縣五股鄉○○路三十五號租屋處
    供甲○居住等事實，業據證人甲○於本院證稱：我是從福建
    偷渡來臺灣，來臺後在臺北市○○○路工地打工，打工時由
    被告指定工作給我做，日薪一千七百元，有領過半個月薪水
    ，還有九天薪資沒有領到，薪水是由亦在該工地工作的大陸
    同鄉「老林」交給我，但錢是老闆即被告付的，工地的事情
    都是由被告指揮，我在工地看到被告不是叫老闆，就是叫大
    哥，每天被告都開一台黑色的車載我到工地工作；來臺後一
    開始是住在「老林」五股五福路那裡，後來領過工資後，老
    林就帶我去被告五股御史路那裡住了好幾天等語明確（見本
    院卷第二二至二四頁）。又九十五年一月二十一日上午七時
    三十五分許，甲○於前揭工地點名時，因見員警巡邏、神色
    慌張而遭查獲，進而當場指稱在場之被告係僱用其非法工作
    之雇主等情，亦據證人即臺北市政府警察局保安警察大隊第
    三中隊員警乙○○於本院證稱：當天我們巡邏經過民權東路
    、中山北路口，看見一群工人在點名，甲○看見我們顯得很
    緊張，並從工人群中跑到地下室去，我們就去請他上來，他
    隨即就承認自己偷渡，並且說他們是在點名準備工作，現場
    原先沒有看到被告，後來把證人甲○帶上警車，沒有多久，
    甲○突然指著正要走進工地的被告說他是老闆，我們就請被
    告一起回警局說明等語綦詳（見本院卷第二五頁正、反面）
    。
  (三)被告雖辯稱係因捷運工地工人不足，始以每人日薪二千一百
    元之代價商請同為工地帶班之「老林」帶人過來幫忙，甲○
    即為「老林」帶至工地之工人，不知「老林」如何付薪，當
    初亦因為好心始答應讓甲○暫住云云。惟查被告自承係因人
    手不足始商請「老林」以日薪二千一百元之代價覓求工人，
    嗣並同意甲○居住在其臺北縣五股鄉○○路租屋處，已同前
    述，且依證人甲○前揭所述，其每日均由被告駕車搭載前往
    工地工作，工作範圍係由被告指定，薪資亦由被告發給，並
    以「大哥」及「老闆」稱呼被告而受其指揮，足見被告確有
    實質上僱用證人甲○於工地從事工作之行為無疑，縱甲○之
    薪水係由「老林」扣除部分金額後轉交，惟甲○於工地既受
    被告指揮工作，實質上薪水又由被告處支應，自無礙於被告
    非法僱用行為之成立。又證人甲○係自大陸地區偷渡來臺之
    人民，其口音與本地人士明顯不同，訊之甲○本人亦證稱：
    「老林」知道我是從大陸來臺，以我的口音，任何人只要跟
    我講話，就會知道我是大陸來的，被告也有跟我講過話，指
    示我工作，不用我說他也會知道我是大陸來的等語甚明（見
    本院卷第二三頁正、反面），被告復自承：「（五股住處）
    是我和我那一班的師傅一起租的，後來老林有來拜託我讓證
    人住一、二天，我告訴他不行，我這裡『不能住大陸人』，
    可是老林說要另外幫證人找住處，所以我就答應讓證人住在
    五股那裡，證人實際上在五股御史路那裡住了好幾天」等語
    （見本院卷第二四頁反面），顯見被告對於證人甲○係大陸
    地區人民，且隨時可能遭查獲強制出境，事先確有所知悉，
    惟仍經由「老林」之引介而僱用甲○，於僱用期間進而允諾
    甲○居住於其五股鄉○○路租屋處而加以藏匿，其僱用大陸
    地區人民從事未經許可工作暨藏匿犯人之犯行，均至為明確
    。被告辯稱伊未僱用甲○，且係好心才讓甲○借住云云，均
    與事證有違，不足採信。本件事證明確，被告犯行堪以認定
    ，應依法論科。
二、按人民入出境，應向內政部警政署入出境管理局申請許可，
    未經許可者，不得入出境；違反第三條第一項規定未經許可
    入出境者，處三年以下有期徒刑、拘役或科或併科新臺幣九
    萬元以下罰金，國家安全法第三條第一項、第六條第一項分
    別定有明文。次按大陸地區人民非經主管機關許可，不得進
    入臺灣地區；未經許可進入臺灣地區之大陸地區人民，治安
    機關得逕行強制出境，臺灣地區與大陸地區人民關係條例第
    十條第一項、第十八條第一項第一款亦有明定。是未經我國
    入出境管理機關許可，以偷渡方式非法入境之大陸地區人民
    ，非僅得由治安機關逕行強制出境，尚屬違反國家安全法第
    三條第一項之規定，而涉犯同法第六條第一項之罪之人，自
    屬刑法第一百六十四條第一項之「犯人」（最高法院九十一
    年度臺非字第二四○號判決參見）。至於刑法第一百六十四
    條第一項之藏匿犯人或使之隱避罪，所謂「藏匿犯人」係指
    藏匿已經犯罪之人而言；此之所謂「犯人」不以起訴後之人
    為限，故凡觸犯刑罰法規所規定之罪名者，不問其觸犯者係
    普通法或特別法、實質刑法或形式刑法，只須其為實施犯罪
    行為之人，且所犯之罪不問已否發覺或起訴或判處罪刑，均
    屬此之所謂「犯人」（同院八十七年度臺上字第七五七號判
    決意旨參照）。是核被告僱用非法入境之大陸地區人民從事
    未經許可之工作，係違反臺灣地區與大陸人民關係條例第十
    五條第四款之規定，應依同條例第八十三條第一項之規定論
    處；其提供住處供該大陸地區偷渡來臺之犯人藏匿之行為，
    則係犯刑法第一百六十四條第一項之藏匿犯人罪。被告以一
    個犯罪行為，同時觸犯上開二罪名，為想像競合犯，應依刑
    法第五十五條前段規定，從一重之僱用大陸地區人民從事未
    經許可之工作罪處斷。公訴人雖僅就被告僱用大陸地區人民
    從事未經許可工作罪之犯罪事實提起公訴，惟依刑事訴訟法
    第二百六十七條規定，其起訴之效力仍及於與上開犯罪具有
    裁判上一罪關係之刑法藏匿犯人罪，本院復當庭告知被告刑
    法第一百六十四條第一項之罪名（見本院卷第二五頁反面）
    ，俾保障其訴訟上防禦權之行使，從而本院就前揭藏匿犯人
    罪部分，自得予以審理判決，併予敘明。本件檢察官聲請簡
    易判決處刑意旨雖以被告犯後否認犯行、態度不佳為由，求
    處有期徒刑五月，惟本院審酌被告之素行、犯罪之動機、目
    的、手段，其非法僱用大陸地區人民在臺工作，雖已影響主
    管機關之管理及社會秩序，犯後復未坦承犯行，然僅僱用一
    人，非法僱用與藏匿之時間又非長，其所犯臺灣地區與大陸
    人民關係條例第八十三條第一項、刑法第一百六十四條第一
    項之罪，其法定刑各為三年以下及二年以下有期徒刑、拘役
    、罰金刑等一切情狀，認以宣告量處主文所示之刑為適當，
    並諭知易科罰金之折算標準。
據上論斷，應依刑事訴法第四百五十二條、第二百九十九條第一
項前段，臺灣地區與大陸地區人民關係條例第十五條第四款、第
八十三條第一項，刑法第十一條前段、第一百六十四條第一項、
第五十五條、第四十一條第一項前段，罰金罰鍰提高標準條例第
一條前段、第二條，判決如主文。
本案經檢察官黃美嘉到庭執行職務。
中    華    民    國    95    年    5     月    25    日
                  刑事第十一庭  審判長法  官  劉方慈
                                      法  官  鍾淑慧
                                      法  官  林庚棟
以上正本證明與原本無異。
如不服本判決應於送達後十日內向本院提出上訴狀。
                                      書記官  殷玉芬
中    華    民    國    95    年    5     月    29    日
附錄本案論罪科刑法條全文
臺灣地區與大陸地區人民關係條例第十五條：
下列行為不得為之：
一、使大陸地區人民非法進入臺灣地區。
二、明知臺灣地區人民未經許可，而招攬使之進入大陸地區。
三、使大陸地區人民在臺灣地區從事未經許可或與許可目的不符
    之活動。
四、僱用或留用大陸地區人民在臺灣地區從事未經許可或與許可
    範圍不符之工作。
五、居間介紹他人為前款之行為。
臺灣地區與大陸地區人民關係條例第八十三條：
違反第十五條第四款或第五款規定者，處二年以下有期徒刑、拘
役或科或併科新臺幣三十萬元以下罰金。
意圖營利而違反第十五條第五款規定者，處三年以下有期徒刑、
拘役或科或併科新臺幣六十萬元以下罰金。
法人之代表人、法人或自然人之代理人、受僱人或其他從業人員
，因執行業務犯前二項之罪者，除處罰行為人外，對該法人或自
然人並科以前二項所定之罰金。但法人之代表人或自然人對於違
反之發生，已盡力為防止行為者，不在此限。
中華民國刑法第一百六十四條：
藏匿犯人或依法逮捕拘禁之脫逃人或使之隱避者，處二年以下有
期徒刑、拘役或五百元以下罰金。
意圖犯前項之罪而頂替者，亦同。


司法院資訊處製作；財團法人民間司法改革基金會備份。
